臺灣高等法院臺中分院民事裁定
110年度抗字第345號
抗  告  人    柳睿祺    住○○市○○區○○○路○段000號                            0樓之0
相  對  人    柳若枏    住○○市○○區○○街000巷00弄0                             號0樓
兼法定代理人  柳如倩  
上列抗告人因與相對人等間請求不當得利等事件，對於中華民國
110年7月2日臺灣臺中地方法院109年度訴字第3582號所為裁定提
起抗告，本院裁定如下：
    主  文
抗告駁回。
抗告訴訟費用由抗告人負擔。
    理  由
一、相對人2人前以柳○○於訴外人李○○生前，盜賣其所有坐落臺
    北市○○區○○段○○段000地號土地及門牌號碼臺北市○○區○○路0
    00號0樓房屋（下稱系爭不動產），進而提領其帳戶之價金
    ，受有不當得利新臺幣（下同）1,211,000元，因李○○於民
    國105年5月21日死亡，繼承人為訴外人柳○○、相對人2人及
    柳○○、抗告人（原審卷一115頁），相對人先對柳○○訴請返
    還不當得利，並於110年5月21日具狀聲請追加抗告人及柳○○
    為原告，經原法院110年7月2日109年度訴字第3582號裁定命
    抗告人、柳○○於收受裁定後7日內追加為本件原告。抗告人
    不服，抗告意旨略以：柳○○並無盜賣系爭房地之情，相對人
    於本件訴訟之主張並非事實，伊因在外地工作及疫情之故未
    返回新北市住所，致原法院110年6月3日中院麟民發字109訴
    3582號函由管理室代收，而未於期限內表示意見，伊不願意
    擔任本件訴訟原告等語。
二、按訴訟標的對於數人必須合一確定而應共同起訴，如其中一
    人或數人拒絕同為原告而無正當理由者，法院得依原告聲請
    ，以裁定命該未起訴之人於一定期間內追加為原告。逾期未
    追加者，視為已一同起訴。民事訴訟法第56條之1第1項定有
    明文。此係因訴訟標的對於數人必須合一確定而應共同起訴
    者，該數人未共同起訴，其當事人適格即有欠缺，故其中一
    人或數人拒絕同為原告，將使其他人亦無法以訴訟伸張或防
    衛其權利，自有未宜。為解決固有必要共同訴訟當事人適格
    之問題，乃明文規定法院得依聲請裁定命無正當理由而拒絕
    共同起訴之人追加為原告或擬制其為原告；至於拒絕同為原
    告是否有正當理由，則應由法院斟酌原告起訴是否為伸張或
    防衛權利所必要等情形決定之。次按在分割遺產前，各繼承
    人對於遺產全部為公同共有，而公同共有物之處分及其他之
    權利行使，除法律另有規定外，應得公同共有人全體之同意
    ，民法第828條第3項定有明文。又本節規定，於所有權以外
    之財產權，由數人共有或公同共有者準用之，民法第831條
    亦定有明文。另各共有人對於第三人，得就共有物之全部，
    為本於所有權之請求。但回復共有物之請求，僅得為共有人
    全體之利益為之，為民法第821條所明定。該規定依同法第8
    28條第2項規定於公同共有準用之，故公同共有人本於公同
    共有權利為共有人全體之利益對第三人為請求，應限於回復
    共有物時始得為之。準此，公同共有人中之一人或數人除經
    其他公同共有人全體之同意，或為公同共有人全體之利益對
    第三人為回復公同共有物之請求，得單獨或共同起訴外，倘
    係基於公同共有法律關係為請求者，仍屬固有必要共同訴訟
    ，應由公同共有人全體起訴，當事人之適格始無欠缺（最高
    法院101年度台抗字第20號裁定意旨參照）。
三、查相對人主張柳○○盜賣系爭房地後，相續提領其帳戶之價金
    ，受有前述不當利得，而該房地所出售後之價金屬李○○之遺
    產，為其全體繼承人所公同共有等情。是相對人本於李○○遺
    產繼承人之地位，就此訴請柳○○返還不當得利等，爰屬行使
    所公同共有李○○遺產之權利，依前揭關於公同共有法理與固
    有必要共同訴訟程序規定之說明，其訴訟標的對於李○○之全
    體繼承人依法須合一確定，即應由該件被告以外之李○○全體
    繼承人一同起訴，否則當事人之適格即有欠缺。抗告人雖以
    相對人所述並非事實等詞，拒絕同為原告，核為實體主張，
    非不能於該件程序中提出，供承審法院為實質調查時一併審
    酌，尚難認屬得拒絕同為原告之正當理由；且其拒絕同為原
    告，將使相對人所提訴訟可能因當事人不適格遭駁回，無從
    以訴訟伸張或防衛李○○其他繼承人共同之權利。是相對人聲
    請命抗告人、柳○○追加為本案訴訟之原告，核無不合，應予
    准許。從而，原審本於前揭規定，裁定命抗告人、柳○○於裁
    定送達後7日內追加為本案訴訟之原告，於法並無違誤。抗
    告意旨指摘原裁定不當，求予廢棄，為無理由，應予駁回。
四、據上論結，本件抗告為無理由，裁定如主文。
中　　華　　民　　國　　110 　年　　8 　　月　　18　　日
                            民事第三庭    
                                審判長法　官  黃玉清
                                      法　官  涂秀玲
                                      法　官  葛永輝
正本係照原本作成。
再為抗告應以適用法規顯有錯誤為理由。
如提起再抗告者應於裁定送達後10日內向本院提出抗告理由狀
（須按照他造人數附具繕本）並繳納抗告裁判費新臺幣1,000
元，同時委任律師或具有律師資格之關係人為代理人。
                                      書記官  黃湘玲

中　　華　　民　　國　　110 　年　　8 　　月　　19　　日